臺灣高等法院刑事裁定
聲 明 人
即受刑人　　甲○○
右聲明人因違反毒品危害防制條例等案件，對臺灣桃園地方法院
檢察署檢察官中華民國92年11月20日所為執行指揮書（桃檢執己
字第1067號）聲明異議，本院裁定如下：
    主  文
臺灣桃園地方法院檢察署檢察官中華民國九十二年十一月二十日
桃檢執己字第一０六七號執行指揮書所為沒收甲○○新台幣貳萬
元之執行處分應予撤銷。
    理  由
一、聲明異議意旨略以：
（一）桃園地方法院檢察署非法扣押聲明人之物，沒收聲明人新
      台幣2 萬元，業經案件終結，聲明人屢次聲請提回，遭被
      杜絕發還，程序裁定均有違背法令情事。
（二）按刑法第38條第1項第3款明文規定，因犯罪不當得利被告
      所持之物必須沒收之規定固非無見，另相關法令最高法院
      21年度上字第589 號判例參明，沒收物係以犯罪人不當得
      利所持之物者為限，始得沒收，若第三人對於該物尚有異
      議或在法律上得主張權力者，自不在得沒收之範圍。
（三）聲明人於民國88年3月26 日因違反毒品危害防制條例案件
      ，被桃園地方法院檢察署檢察官提起公訴，從刑扣押新台
      幣4萬2千元，本案業經臺灣高等法院91年度上重更(二)字第
      23號終審判決諭知聲明人無罪處分，經聲明人聲請扣押金
      額領回，業經桃園地方法院檢察署裁定發還新台幣（以下
      同）2萬2千元，另新台幣2萬元裁定沒收，依法不當。
（四）本案臺灣高等法院90年度上重更(一)字第58號案件，業經最
      高法院91年度台上字第3076號撤銷原判決，發回臺灣高等
      法院91年度上重更(二)字第23號審理判決無罪確定，臺灣桃
      園地方法院檢察署依據臺灣高等法院90年度上重更(一)字第
      58號判決主文沒收2萬元顯有理由之矛盾。
（五）按刑事訴訟法第142 條明文規定：「扣押物若無留存之必
      要者，不待案件終結，應以法院之裁定或檢察官命令發還
      之」，原地檢署均無依法踐行實務，並以推斷聲明人有罪
      之可能性而予處分沒收聲明人之物金額2 萬元。上開裁定
      殊難使聲明人甘服，為此特具狀提出聲明異議，懇請鈞院
      鑑核，受理裁定更正乙事，確保權益等語。
二、經查：本件聲明人甲○○係因涉嫌販賣第一級毒品與第二級
    毒品案件，為警於88年3月26 日下午在桃園縣桃園市○○路
    與經國路交岔口查獲，並在聲明人身上搜得4萬2千元，而將
    上開現金扣押在案。嗣聲明人所涉之上開販賣第一、二級毒
    品案件，先後經臺灣桃園地方法院以88年度重訴字第16號、
    本院89年度重上字第37號判決有罪後，聲明人上訴至最高法
    院，經最高法院以90年度台上字第7570號撤銷原判決有關聲
    明人之部分，並發回本院更審，嗣經本院以90年度上重更（
    一）字第58號認定聲明人有罪，就聲明人連續販賣第二級毒
    品之犯行，判處有期徒刑7年6月，並諭知應沒收2萬元。
    上開判決再經聲明人上訴至最高法院後，復由該院以91年度
    台上字第3076號撤銷原判決有關聲明人之部分，並發回本院
    更審，再經本院以91年度重上更（二）字第23號判決聲明人
    涉嫌販賣第一、二級毒品部分均撤銷第一審有罪之判決，而
    改判無罪，全案未再上訴而無罪確定等情，有本院被告全國
    前案紀錄表、前述歷審判決各1 份附卷為憑，並經本院調閱
    上開刑事卷宗核閱無誤，自屬真實。而臺灣桃園地方法院檢
    察署檢察官竟依據上述業經最高法院撤銷之本院90年度上重
    更（一）字第58號判決之主文內容，於92年11月20日以該署
    92年度執己字第1067號扣押（沒收）物品處分命令，將聲明
    人遭扣押之4萬2千元中之2 萬元予以沒收繳庫，其餘2萬2千
    元則予發還甲○○，此有扣押（沒收）物品處分命令及臺灣
    桃園地方法院檢察署93年2月16日桃檢清己92執他字第 1067
    號函各1紙在卷可查，並經本院調取同前署92 年度執他字第
    1067號全卷核閱無誤。是執行檢察官沒收聲明人前述2 萬元
    之沒收處分命令，顯係依據上述最高法院撤銷之本院90年度
    上重更（一）字第58號有罪判決之主文而為，惟該判決既經
    最高法院撤銷發回更審，即已回復第二審判決前之程序，該
    更一審之有罪判決自然失去效力，聲明人最後結果既係無罪
    判決，則原先本院更一審之判決主文自無從執行，執行檢察
    官未察，竟仍依據該項判決而處分沒收二萬元，自有未當。
    則聲明人即受刑人認為檢察官前述沒收2 萬元之執行指揮不
    當，其聲明有理由，爰由本院裁定將臺灣桃園地方法院檢察
    署檢察官中華民國九十二年十一月二十日桃檢執己字第一０
    六七號執行指揮書所為沒收甲○○二萬元之執行處分撤銷，
    以符法制。
三、爰依刑事訴訟法第486條，裁定如主文。
中　　華　　民　　國　　94　　年　　6 　　月　　30　　日
　　　　　　　　　刑事第十庭審判長法　官  陳正雄
　　　　　　　　　　　　　　　　　法　官  許宗和
　　　　　　　　　　　　　　　　  法　官  許錦印
以上正本證明與原本無異。
如不服本裁定，應於收受送達後五日內向本院提出抗告狀。
                                  書記官  楊妙恩
中　　華　　民　　國　　94　　年　　7 　　月　　1 　　日
